【裁判字號】    99,苗簡,262
【裁判日期】    990730
【裁判案由】    侵權行為損害賠償
【裁判全文】
臺灣苗栗地方法院民事簡易判決         99年度苗簡字第262號
原      告  甲○○
被      告  乙○○
上列當事人間請求侵權行為損害賠償事件，經本院刑事庭裁定（
99年度簡附民字第14號）移送前來，本院於民國99年7 月22日言
詞辯論終結，判決如下：
    主  文
被告應給付原告新臺幣肆萬元，及自民國九十九年三月十八日起
至清償日止，按年息百分之五計算之利息。
原告其餘之訴駁回。
訴訟費用由被告負擔七分之一，餘由原告負擔。
本判決第一項得假執行。但被告如以新臺幣肆萬元為原告預供擔
保，得免為假執行。
原告其餘假執行之聲請駁回。
    事實及理由
一、被告經合法通知，未於言詞辯論期日到場，核均無民事訴訟
    法第386 條各款所列情形，爰依民事訴訟法第436 條第2 項
    、第385 條第1 項前段之規定，准原告之聲請，由其一造辯
    論而為判決。
二、原告主張：被告於民國97年年底起，陸續於附表一所示時間
    ，在其苗栗縣公館鄉福星村5 鄰162 之7 號住處上網，利用
    雅虎奇摩電子郵件信箱yiluntony@yahoo.com.tw寄送如附表
    一所示恐嚇電子郵件內容予原告，致原告收信後心生畏懼，
    一直活在恐懼之中，精神上承受極度不安全感及焦慮感。另
    被告又於附表二所示時間，在上開住處上網，利用上開電子
    郵件帳號，指摘如附表二所示不實誹謗電子郵件內容，並寄
    送與使用jia@tatung .com 電子郵件信箱綽號「紫妹」之離
    職同事，致原告信譽受損，須遭受同事、長官的異樣眼光，
    並因而受到長官施壓不得不自願離職，更加重原告精神上損
    失，故依民法第184 條、第195 條規定提起本件訴訟等語。
    並聲明：(一)被告應給付原告新臺幣（下同）280,000 元，及
    自起訴狀繕本送達之翌日（即99年3 月18日）起至清償日止
    ，按年息百分之5 計算之利息。(二)願供擔保請准宣告假執行
    。
三、被告則均未於言詞辯論期日到場，亦未提出書狀為任何聲明
    或陳述。
四、經查，本件原告主張之上揭事實，業據其提出臺灣苗栗地方
    法院檢察署（下稱苗栗地檢）檢察官98年度偵字第5018號聲
    請簡易判決處刑書影本1 份在卷可稽；又被告於上開刑事案
    件偵查時，坦承該電子郵件帳號係伊所有，且如附表一、二
    所示郵件內容亦係伊所寄發等語（見苗栗地檢98年度偵字第
    5018號卷第33頁、第34頁），亦因上開觸犯刑法第305 條恐
    嚇罪及第310 條誹謗罪行為，經本院刑事簡易庭以99年度苗
    簡字第174 號判決判處各拘役30日，合併應執行拘役45日得
    易科罰金等事實，有本院依職權調取前揭刑事及偵查全卷核
    閱無誤；且被告復於相當時期受合法之通知，於言詞辯論期
    日不到場，亦未提出準備書狀爭執，依民事訴訟法第280 條
    第3 項之規定，應視同自認，是自堪認原告之主張為真實。
五、按因故意或過失，不法侵害他人之權利者，負損害賠償責任
    。故意以背於善良風俗之方法，加損害於他人者亦同。又不
    法侵害他人之身體、健康、名譽、自由、信用、隱私、貞操
    ，或不法侵害其他人格法益而情節重大者，被害人雖非財產
    上之損害，亦得請求賠償相當之金額。民法第184 條第1 項
    、民法第195 條第1 項前段分別定有明文。而觀諸被告如附
    表一所為惡害通知之言詞，在社會一般通念上，信一般有理
    解事務能力之人均得明其涵意，而因此心生畏佈恐懼，致生
    危害於安全，是堪認原告因被告之恐嚇致生畏怖，其精神方
    面活動已受牽制，而受有不法之侵害。又按民法上名譽權之
    侵害非即與刑法之誹謗罪相同，名譽有無受損害，應以社會
    上對個人評價是否貶損作為判斷之依據，苟其行為足以使他
    人在社會上之評價受到貶損，不論其為故意或過失，均可構
    成侵權行為，其行為不以廣佈於社會為必要，僅使第三人知
    悉其事，亦足當之（最高法院90年台上字第646 號判例意旨
    參照）。查原告於另案刑事案件偵查中供稱：「我有欠他的
    款項沒有2 百萬那麼多，有借據部分只有30幾萬。」等語；
    而被告亦陳稱：不計利息原告僅向其借款130 幾萬元等語（
    見苗栗地檢98年度偵字第5018號卷第33頁）。足見兩造間雖
    有借款債權存在，惟金額究竟多少尚有爭議，然確實未達2
    百萬元，則被告將如附表二所示之不實文字寄送予原告離職
    同事，使該同事誤認原告債信不佳積欠被告借款達2 百萬元
    ，足已侵害原告信譽，並致原告精神上因此受有痛苦，則原
    告依前開規定，請求被告應負侵權行為損害賠償責任，亦屬
    有據。
六、末按精神慰撫金之多寡，應斟酌雙方之身份、地位、資力與
    加害之程度及其他各種情形核定相當之數額。而所謂相當金
    額，應以實際加害之情形、被害人所受精神上痛苦之程度、
    賠償權利人之身份地位、經濟能力，並斟酌賠償義務人之經
    濟狀況、可歸責之程度等定之（最高法院51年度台上字第22
    3 號判例意旨參照）。查原告為研究所畢業，目前失業中，
    98年所得共計773,030 元，名下無任何財產；而被告98年所
    得為419,116 元，名下則有1 棟房屋、4 筆田賦、1 部汽車
    及小額股票投資等情，業經原告到庭陳述明確，並有本院依
    職權查詢兩造稅務電子閘門財產所得調件明細表在卷足按。
    本院斟酌前述兩造之身分地位、經濟能力、教育程度等情事
    ，並考量被告前開恐嚇及散布不實文字等行為，分別致原告
    有如驚弓之鳥而處於恐懼及焦慮之中，以及遭他人誤解債信
    不良、財務不佳，致受有精神上痛苦之情節，堪認原告請求
    精神慰撫金280,000 元，尚屬過高，應核減為40,000元為相
    當。
七、綜上所論，原告基於民法第184 條、第195 條第1 項前段之
    規定，訴請被告應賠償40,000元，及自起訴狀繕本送達翌日
    即99年3 月18日起至清償日止，按年息百分之5 計付法定遲
    延利息之部分，為有理由，應予准許，逾此範圍之請求，即
    屬無據，應予駁回。
八、本件係依民事訴訟法第427 條規定適用簡易程序所為被告部
    分敗訴之判決，依同法第389 條第1 項第3 款規定，應就原
    告勝訴部分依職權宣告假執行，並依同法第392 條規定，依
    職權酌定相當金額，准被告預供擔保免為假執行。又原告其
    餘之訴既經駁回，其假執行之聲請即失所附麗，應併予駁回
    。
九、訴訟費用負擔之依據：民事訴訟法第79條。
中    華    民    國    99    年    7     月    30    日
                  苗栗簡易庭法  官  游欣怡
以上正本係照原本作成
如對本判決上訴，須於判決送達後20日內向本院提出上訴狀。
如委任律師提起上訴者，應一併繳納上訴審裁判費。
                            書記官  張宏賓
中    華    民    國    99    年    7     月    30    日
附表一：
┌──┬─────┬──────────┬─────────────┐
│編號│時間      │恐嚇電子郵件內容    │證據                      │
├──┼─────┼──────────┼─────────────┤
│1   │97年10月5 │…心已涼了，我已快走│電子郵件列印資料1 紙（見苗│
│    │日下午11時│向人生盡頭，對不起那│栗地檢98年度偵字第5018號偵│
│    │10分許    │妳就陪我一起去吧！  │卷第41頁）                │
├──┼─────┼──────────┼─────────────┤
│2   │98年10月11│…11月11日，應該是我│電子郵件列印資料1 紙（見苗│
│    │日上午2時 │們了了一生，提前準備│栗地檢98年度偵字第5018號偵│
│    │32分許    │吧，一切準備就緒，一│卷第41頁）                │
│    │          │聲令下就毫不猶豫，等│                          │
│    │          │我命令行事，轟轟烈烈│                          │
│    │          │…                  │                          │
├──┼─────┼──────────┼─────────────┤
│3   │97年10月15│…妳不要把我當…（我│電子郵件列印資料1 紙（見苗│
│    │日上午12時│花錢買妳身）陪我走完│栗地檢98年度偵字第5018號偵│
│    │56分許    │人生的最後一段路，這│卷第42頁）                │
│    │          │就是我要的…        │                          │
├──┼─────┼──────────┼─────────────┤
│4   │97年11月26│…嚴王要妳三更…不會│電子郵件列印資料1 紙（見苗│
│    │日上午1時 │留妳到五更  不要以為│栗地檢98年度偵字第5018號偵│
│    │33分許    │沒事…              │卷第42頁）                │
├──┼─────┼──────────┼─────────────┤
│5   │98年7月1日│…我已經沒時間陪妳慢│電子郵件列印資料1 紙（見苗│
│    │下午11時48│慢玩了？…沒關係，讓│栗地檢98年度偵字第5018號偵│
│    │分許      │您好看了，已經告訴妳│卷第44頁）                │
│    │          │很久了，很快會有所行│                          │
│    │          │動，從四月到現在，我│                          │
│    │          │已經去台已6次了，不 │                          │
│    │          │要輕忽（我的存在）…│                          │
└──┴─────┴──────────┴─────────────┘
附表二
┌──┬─────┬──────────┬─────────────┐
│編號│時間      │誹謗電子郵件內容    │證據                      │
├──┼─────┼──────────┼─────────────┤
│1   │98年2月5日│…公司裡有個同事『姓│電子郵件列印資料1 紙（見苗│
│    │上午2時24 │方名春香』，其實不配│栗地檢98年度偵字第5018號偵│
│    │分許      │做同事…兩年了向我借│卷第43頁）                │
│    │          │了二百萬…          │                          │
└──┴─────┴──────────┴─────────────┘

司法院資訊處製作；財團法人民間司法改革基金會備份。
